【裁判字號】    89,上易,271
【裁判日期】    890329
【裁判案由】    業務侵占
【裁判全文】
臺灣高等法院高雄分院刑事判決                    八十九年度上易字第二七一號
    上  訴  人  臺灣高雄地方法院檢察署檢察官
    被      告  丙○○
右上訴人因被告侵占案件，不服臺灣高雄地方法院八十八年度易字第四八八三號中華
民國八十八年十二月三十日第一審判決（起訴案號：臺灣高雄地方法院檢察署八十八
年度偵字第八七七三號），提起上訴，本院判決如左：
    主  文
上訴駁回。
    理  由
一、本案經本院審理結果，認第一審判決被告丙○○無罪，核無不合，應予維持。並
    引用第一審判決書記載之理由。（如附件）
二、按所謂從物，乃指非主物之成分，常助主物之效用，而同屬於一人者而言，此觀
    民法第六十八條第一項之規定自甲。而所謂常助主物之效用，係指該物就一般交
    易觀念言之，在客觀上具有繼續性的輔助主物之經濟效用，而居於從屬關係，其
    本身捨輔助主物之外，不具獨立使用之經濟效用者而言。最高法院八十一年度台
    上字第一三七○號著有判決參照；而所稱之「常助主物之效用」，應以有輔助主
    物之經濟目的，與之相依為用，客觀上具恆久之功能性關聯，而居於從屬關係者
    ，始足當之。亦有最高法院八十一年度台上字第七二號判決足稽。
三、被告丙○○被訴侵占告訴人乙○○所有之汽車測速器一個、白色串珠椅墊三副、
    室內照後鏡一面、遮陽網二個等物件，均係放置於遭被告公司拖回拍賣求償之汽
    車內，屬隨車配件物品，其既非該車之主要成分或重要成分，然因其利用性質，
    係為輔助汽車以增加其舒適性或經濟價值，客觀上屬該主物即汽車之從物，尚無
    獨立利用價值之可言。故主物之處分既應及於從物，該等物件因被告依動產擔保
    交易法第十八條實行抵押權而一併隨車遭拍賣，尚無論擬侵占犯行之餘地。次觀
    其他認遭侵占之告訴人之身分證、駕照、行車執照、保險證、裝證件用皮夾各一
    件、保險櫃鑰匙一串、ＣＤ唱片十一片及吳數音之駕照等物，被告或將其中一部
    寄還告訴人，或通知告訴人前來取回，或因拍定後遭拍定人丟棄，亦皆未見被告
    有易持有為所有之侵占犯行；況上開物品被告並無侵占之動機或有其他剩餘價值
    可供被告取償，且其等物品復未曾在被告之實力支配之下；本院亦查無其他積極
    之證據證甲被告有公訴人所指訴之犯行，被告之犯行，尚屬無法證甲。
四、原審因而為被告丙○○無罪之判決，核無不合。檢察官上訴意旨，仍執前詞，指
    摘原判決不當，為無理由，應予駁回。
五、本案既經判決被告無罪，移送併辦部分（八十九年偵字第六六四號案件）即與本
    案無裁判上一罪關係，本院不得併予審理，應退回檢察官另行偵辦。
據上論斷，應依刑事訴訟法第三百六十八條、第三百七十三條，判決如主文。
本案經檢察官邱榮藏到庭執行職務。
中    華    民    國     八十九     年       三       月     二十九     日
                              臺灣高等法院高雄分院刑事第九庭
                                  審判長法官  張甲松
                                        法官  江泰章
                                        法官  任森銓
右正本證甲與原本無異。
不得上訴。
                                      書記官  張文斌
中    華    民    國     八十九     年       三       月      三十一    日
                                                                        Ａ


司法院資訊處製作；財團法人民間司法改革基金會備份。
